臺灣苗栗地方法院刑事判決　　　　　　　 96年度訴字第540號
公　訴　人　臺灣苗栗地方法院檢察署檢察官
被　　　告　甲○○
　　　　　　　　　　押)
指定辯護人　本院公設辯護人　乙○○
上列被告因違反槍砲彈藥刀械管制條例案件，經檢察官提起公訴
（96年度偵字第3122號），本院判決如下：
    主    文
甲○○未經許可，寄藏可發射子彈具有殺傷力之改造手槍，累犯
，處有期徒刑參年陸月，併科罰金新臺幣陸萬元，罰金如易服勞
役，以新臺幣壹仟元折算壹日，扣案之改造手槍貳枝（槍枝管制
編號：0000000000、0000000000號）、子彈拾壹顆（直徑8.9 ±
0.5MM） 沒收；又未經許可，持有刀械，累犯，處有期徒刑參月
，扣案之武士刀壹把沒收。應執行有期徒刑參年柒月，併科罰金
新臺幣陸萬元，罰金如易服勞役，以新臺幣壹仟元折算壹日，扣
案之改造手槍貳枝（槍枝管制編號：0000000000、0000000000號
）、子彈拾壹顆（直徑8.9 ±0.5MM） 、武士刀壹把沒收。
　　事    實
一、甲○○前因違反毒品危害防制條例、槍砲彈藥刀械管制條例
    案件等，經本院先後判決有期徒刑6 月、7 月，並定應執行
    刑有期徒刑1 年，於民國94年11月4 日縮短刑期假釋出監，
    假釋期間付保護管束，甫於95年6 月30日保護管束期滿，未
    經撤銷假釋視為執行完畢（構成累犯）。詎其猶不知悔改，
    於96年6 月23日被警查獲之前不詳時間，在苗栗縣頭屋鄉○
    ○村○ 鄰○○街15號住處，受不詳年籍姓名之成年人委託，
    未經許可寄藏具有殺傷力之仿BERETTA 廠84型半自動改造手
    槍1 支（槍枝管制編號0000000000）、仿WALTHER 廠PPK/S
    型半自動改造手槍1 支（槍枝管制編號000000000） ，具有
    殺傷力之子彈14顆（總共18顆子彈，直徑8.9 ±0.5MM 的子
    彈16顆，直徑7.9 ±0.5MM 子彈2 顆，其中4 顆不具殺傷力
    ），及不屬槍枝主要組成零件之金屬槍管5 支（其中3 支為
    金屬槍管，另2 支係土造金屬槍管半成品與金屬管狀物）、
    滑套3 支、扳機1 個等物，並即持有該槍枝、子彈。另甲○
    ○於87年12月15日其父死亡後某日起，未經許可，持有其父
    親所遺留屬管制刀械之武士刀1 支，並藏置於上開住處內。
    嗣於96年6 月23日上午9 時50分許，在上址為警發現甲○○
    背著背包外出形跡可疑，趨前查問，並經甲○○同意搜索（
    警員原預定當天下午2 時實施搜索，因發現上情而提早執行
    查緝行動），並於上址住處內查扣上開物品。
二、案經苗栗縣警察局苗栗分局報告臺灣苗栗地方法院檢察署檢
    察官偵查起訴。
    理    由
壹、程序部分：
    按被告以外之人於審判外之陳述，雖不符刑事訴訟法第159
    之1 至第159 之4 條之規定，而經當事人於審判程序同意作
    為證據，法院審酌該言詞陳述或書面陳述作成時之情況，認
    為適當者，亦得為證據。當事人、代理人或辯護人於法院調
    查證據時，知有第159 條第1 項不得為證據之情形，而未於
    言詞辯論終結前聲明異議者，視為有前項之同意。刑事訴訟
    法第159 之5 條第1 項、第2 項分別定有明文。證人即被告
    之前妻徐瑜敏、檢舉人即受保護證人於警詢中的證詞（參偵
    卷第55至58頁、第78至79頁），係其等分別於苗栗縣警察局
    苗栗分局、文山派出所，接受警員詢問時所為之陳述，均為
    被告以外之人於審判外之陳述，且不符刑事訴訟法第159 之
    1 至第159 之4 條之規定，原均無證據能力，但檢察官及被
    告於本件言詞辯論終結前，均未對證人徐瑜敏、受保護證人
    證詞之證據能力表示異議。而本院依據該言詞陳述作成時之
    情況觀察，認無不適當之情形，依據上開法律之規定，本院
    自得將其等前述警詢時的陳述，採為認定犯罪事實之證據，
    附此敘明。
貳、實體部分：
一、本件訊據被告甲○○對於未經許可，寄藏前述槍枝管制編號
    0000000000號銀色手槍1 枝、子彈14顆，及持有其父所遺留
    的武士刀1 把等犯罪事實坦承不諱。但其否認寄藏、持有上
    述槍枝管制編號000000000 號的黑色手槍1 枝之犯行，辯稱
    ：「那把黑色的手槍是警察從沙發椅後搜出來的，我真的不
    知道那把槍為何會在那裡。他們（即指警員劉漢雄、陳智欽
    ）搜索黑槍時我是坐在3 人座沙發左側，他們表示搜到黑槍
    並把黑槍舉高時我才看到。」等語。
二、經查：
（一）被告坦承寄藏前述槍枝管制編號為0000000000號銀色改造
      手槍1 枝、子彈14顆等犯罪事實，核與證人即受保護證人
      及證人鄧永光（參偵卷第78至79頁、第99至100 頁）證述
      的情節相符，並與證人即查獲本件的警員劉漢雄、陳智欽
      證述的情節相合（參偵卷第69至71頁）。而經警查扣槍枝
      管制編號為000000000 號手槍1 枝、子彈18顆，經送請內
      政部警政署刑事警察局（以下簡稱刑事警察局）鑑驗的結
      果，認前述手槍1 枝係改造手槍，由仿BERETTA 廠84型半
      自動手槍製造之槍枝，換裝土造金屬槍管而成，擊發功能
      正常，可供擊發適用子彈使用，認具殺傷力。子彈16顆，
      認均非制式子彈，由金屬彈殼組合成含直徑8.9 ±0.5MM
      金屬彈頭而成，採樣5 顆試射；3 顆可擊發，認據殺傷力
      ；1 顆雖可擊發，惟發射動能不足，認不具殺傷力；1 顆
      ，無法擊發，認不據殺傷力。另2 顆子彈，認均係非制式
      子彈，由金屬彈殼組合成含直徑7.9 ±0.5MM 金屬彈頭而
      成，採1 顆試射，無法擊發，認不據殺傷力，此有刑事警
      察局96年8 月9 日刑鑑字第0960096977號槍彈鑑定書1 份
      附卷可考（參偵卷第102 至107 頁）。由此可見上述扣案
      的18顆子彈，其中直徑8.9 ±0.5MM 之14顆子彈具有殺傷
      力，其中2 顆直徑8.9 ±0.5MM 子彈及直徑7.9 ±0.5MM
      子彈不具殺傷力。又扣案的武士刀1 把，經苗栗縣警察局
      鑑驗的結果，認屬槍砲彈藥刀械管制條例列管之刀械，此
      有苗栗縣警察局苗栗分局96年8 月14日栗警偵字第096001
      9466號函所檢附苗栗縣警察局刀械鑑驗小組工作紀錄表及
      照片在卷可憑（參偵卷第114 至117 頁）。此外，復有本
      院搜索票、搜索同意書、苗栗縣警察局搜索扣押筆錄、扣
      押物品目錄表、照片在卷可稽（參偵卷第14至20頁、第25
      至26頁、第33至39頁）。是其上述自白，與犯罪事實相符
      ，其未經許可寄藏具有殺傷力槍枝管制編號0000000000號
      改造手槍1 枝、子彈14顆，及未經許可持有管制武士刀1
      把等犯行，洵堪認定。
（二）被告雖否認寄藏、持有槍枝管制編號000000000 號改造手
      槍1枝的犯行，並以上述情詞為辯，惟查：
     1、證人即查獲本件的警員劉漢雄於檢察官偵查時結證稱：
        「（問：2枝槍及子彈及其他零件何處查獲？）銀色槍
        及子彈是在被告打包好的紙箱裡面查獲，紙箱上面有用
        涼被蓋住；另1 枝黑色的槍是在沙發夾縫內查獲。」、
        、「（問：提示黑色槍的照片，照片顯示是何位置？）
        是沙發上面，也是為了方便拍照，黑槍原來是放在夾縫
        裡面。」、「（問：本件檢舉線索有無檢舉被告持有幾
        枝槍及槍枝顏色？）沒有特別指明幾枝槍，但被告在偵
        查隊有3 個檢舉線索。」、「（問：沙發夾縫的搜索動
        作是否事先知道位置？）我們一進入大門後，先搜索被
        告要搬移的東西後，再由外往內搜索沙發及酒櫃。」、
        、「（問：被告對於黑色槍搜到時有何反應？）他2枝
        槍都否認是他的。」、、「（問：你們搜索時，被告在
        何處？）他在現場，我們請他坐在沙發上，他全程目視
        我們搜索。」、「（問：黑色槍是誰搜到的？）陳智欽
        。」等語（參偵卷第69至70頁）。證人即查獲本件的警
        員陳智欽於檢察官偵查時結證稱：黑色槍是其在2 人座
        沙發夾縫裡找到的等語（參偵卷第70頁）。
     2、是由證人劉漢雄、陳智欽2 人的上述證詞，可知前述黑
        色槍枝管制編號000000000 號改造手槍，係證人陳智欽
        在被告上述住處2 人座沙發的夾縫中查獲等情。再斟酌
        證人劉漢雄於檢察官訊問時，當庭繪製搜索時現場簡圖
        （被告對此簡圖無異見）所示（參偵卷第72頁），可見
        ，被告所坐位置在3 人座沙發椅。而證人陳智欽所查獲
        黑色槍改造手槍1 枝的位置，係在3 人座沙發椅右前方
        之2 人座沙發椅。則依被告所坐位置之視線觀察，被告
        應能清楚目視證人陳智欽查獲前述黑色改造手槍1 枝之
        過程無訛。再者，證人劉漢雄、陳智欽係有偵查犯罪職
        責的警員，與被告素無冤仇，自無攀誣被告之理。且證
        人劉漢雄、陳智欽2 人，既已在上址查獲前述銀色改造
        手槍、子彈及武士刀等物品。而上述物品，即已足以證
        明被告涉犯槍砲彈藥刀械管制條例的罪嫌重大，衡諸常
        情，證人劉漢雄2 人實無為了辦案績效，而將前述黑色
        槍枝栽贓予被告的動機。是被告所辯未看到搜索過程，
        顯係卸責之詞不足採信。
     3、被告供稱略以：銀色的槍枝、子彈及槍管等物品，是證
        人鄧永光所寄放的，證人鄧永光說要跑路。那把黑色的
        手槍是警察從沙發椅後搜出來的，真的不知道那把槍為
        何會在那裡等語（參本院96年8 月20日訊問筆錄第2 至
        4 頁、96年9 月6 日準備程序筆錄第2 頁）。辯護人的
        辯護意旨略以：持有黑色改造手槍的部份，被告不知道
        為何會放在沙發的夾縫裡面，是否會是鄧永光離去時，
        掉在沙發的夾縫裡面，而被告並不知情，此部分被告應
        該沒有寄藏或是持有的事實等語（參96年9 月6 日準備
        程序筆錄第2 頁）。
     4、證人鄧永光於檢察官訊問時結證稱：「（問：今年6 月
        23日早上有無去找被告？）有，當天凌晨他打電話給我
        說要從新豐回苗栗，問我人有無在苗栗，、、，後來他
        2 點多到苗栗時打電話叫我去載他，我當時只有機車，
        他跟我說要坐計程車，但他身上沒有錢，叫我到他家幫
        他付計程車費，當時約凌晨2 、3 點，我過去付了2 百
        元左右的車費，之後我進去他家坐一下，就離開了，當
        時他家裡沒友人，也沒有看到他太太。」、「（問：你
        離開後當天還有無再聯絡？）當天早上8 點多時，我要
        回龍潭上班，他打電話跟我說他要回竹南，要我順路載
        他回竹南，等到我借到車子，到被告頭屋家時，就發現
        他被警察抓住，、、」、「（問：6 月23日早上有無跟
        彭國峰、何維錦去被告頭屋家？）沒有，我不認識這2
        個人。」、「（問：你去被告頭屋家時，有無交給他東
        西？）沒有，我只是去幫忙付錢，然後他叫我進去坐一
        下，聊一下天我就回家去睡覺了。」、「（問：跟被告
        何關係？為何他要叫你載他或付錢？）是朋友介紹才認
        識，認識1 年以上，可能是因為我個性比較隨和的關係
        ，我才會答應幫他付車資。」、「（問：有無看過被告
        有槍枝或子彈？）曾經看過，是今年3 、4 月時，那時
        還有3 、4 個朋友在他家，被告拿出來給那些朋友看，
        好像在研究槍枝結構。」、「（問：當時看到幾枝槍？
        ）1 枝，是銀色白的。」、、「（問：銀色的槍枝及零
        件、子彈等是否你交給他的？）不是。」、「（問：知
        否被告槍彈何來？）不知道，也沒聽他說過。」等語（
        參偵卷第99至100 頁）。是由其上述證詞，可知其係證
        稱於96年6 月23日凌晨2 、3 時許，雖有至被告位於頭
        屋住處，但僅聊一下天即離開，並未拿銀色槍枝、子彈
        及零件給被告。曾於96年3 、4 月間，在被告住處，看
        見被告於友人面前，將1 支銀白色槍枝取出研究結構等
        情。
     5、證人即被告之前妻徐瑜敏於警詢時陳稱略以：位於苗栗
        縣頭屋鄉○○村○ 鄰○○街15號房屋，係其所有，但平
        日是被告在使用。96年6 月23日上午8 時許，其前往該
        處外面與被告碰面，要求被告將屋內物品整理，要將屋
        內家具搬走，其隨即駕車離開，並未入內察看，不知屋
        內是否有人在場，其當日並未與鄭永光見面等語（參偵
        卷第55至58頁）。
     6、是由證人鄭永光、徐瑜敏的上述證詞，並不能得悉上述
        銀色改造手槍1 枝、子彈等物品，係證人鄧永光委由被
        告所寄藏。是被告供稱該等物品，係證人鄧永光所寄藏
        乙節，並無證據可支持其上述辯詞，尚不能遽信。至辯
        護人辯稱黑色改造手槍，可能係證人鄧永光掉在上址沙
        發內等情，亦無證據足資佐證，尚不能作為對被告有利
        的認定。
     7、為警扣案的前述黑色槍枝管制編號000000000 號手槍1
        枝，經送請刑事警察局鑑驗的結果，認係改造手槍，由
        仿WALTHER 廠PPK/S 型半自動手槍製造之槍枝，換裝土
        造金屬槍管而成，擊發功能正常，可供擊發適用子彈使
        用，認具殺傷力，此有刑事警察局96年8 月9 日刑鑑字
        第0960096977號槍彈鑑定書1 份附卷可考（參偵卷第10
        2至107頁）。
     8、綜上，前述具有殺傷力的槍枝管制編號000000000 號黑
        色改造手槍1 枝，與上述槍枝管制編號0000000000號銀
        色改造手槍1 枝，及具有殺傷力的子彈14顆，應係不詳
        姓名的成年人，於96年6 月23日9 時50分許前某日，在
        被告位於苗栗縣頭屋鄉○○村○ 鄰○○街15號住處，委
        由被告將之寄藏。並經被告允諾後，將之藏放於上述住
        處，並曾於證人鄧永光等人在場時，將槍枝管制編號00
        00000000號銀色改造手槍1 枝取出，供眾人研究相關構
        造。警員接受受保護證人檢舉後，於前述時間，經被告
        同意後，至上址搜索，當場查獲上述2 枝改造手槍及子
        彈，應為本件案發的經過。被告上述辯解，應為避重就
        輕之詞，不足採信。此外，又有前述具有殺傷力槍枝管
        制編號000000000 號黑色改造手槍1 枝扣案可佐，復有
        本院搜索票、搜索同意書、苗栗縣警察察局搜索扣押筆
        錄、扣押物品目錄表、照片在卷可稽（參偵卷第14至20
        頁、第25至26頁、第33至39頁），其未經許可寄藏具有
        殺傷力槍枝管制編號000000000 號黑色改造手槍1 枝的
        犯行，洵堪認定。
三、核被告所為，係犯槍砲彈藥刀械管制條例第8 條第4 項之未
    經許可寄藏可發射子彈具有殺傷力之改造手槍罪、同條例第
    12條第4 項之未經許可寄藏子彈罪及同條例第14條第3 項的
    未經許可持有刀械罪。其持有改造手槍、子彈之行為，係寄
    藏行為之當然結果，均不另論罪（最高法院74年台上字第34
    00號判例意旨參照）。被告一次收受改造手槍2 枝、子彈14
    顆，同時寄藏上開槍枝及子彈，係一行為觸犯寄藏改造手槍
    及寄藏子彈2 罪名，應依刑法第55條想像競合犯之規定，從
    其中較重之寄藏改造手槍一罪處斷。又被告有事實欄一所示
    之前科素行，於事實欄一所示之時間執行完畢，此有臺灣高
    等法院被告前案紀錄表1 份在卷可佐，其於前案執行有期徒
    刑完畢後5 年內再故意犯上述2 罪，為累犯，均應依刑法第
    47條第1 項之規定，加重其刑。又其所犯之上述未經許可寄
    藏改造手槍罪、未經許可持有刀械罪，犯意個別，行為互殊
    ，應予以分論併罰。爰審酌被告無視法律的禁令，未經許可
    即擅自寄藏改造手槍及子彈，並未經許可持有前述管制的武
    士刀1 把，均足以對社會治安及不特定人之生命、身體、財
    產安全造成危險。但衡酌其寄藏之改造手槍2 枝、子彈14
    顆，數量尚非多，且其不曾持以從事其他犯罪，並未生任何
    實害即為警查獲，復於犯後坦承寄藏管制編號0000000000號
    銀色改造手槍1 枝、子彈及持有管制刀械等犯行，僅否認寄
    藏上述管制編號000000000 號黑色改造手槍1 枝部分犯行，
    足認其犯後態度尚佳。復斟酌被告之素行、智識程度、生活
    狀況等一切情狀，就其所犯的2 罪，分別量處如主文所示之
    刑，並就併科罰金部分諭知易服勞役之折算標準。復定其應
    執行之刑，且就併科罰金部分諭知易服勞役之折算標準。至
    檢察官就被告所犯的未經許可寄藏改造槍枝罪、持有刀械罪
    ，分別求處徒刑5 年、併科罰金10萬元，有期徒刑6 月，並
    請求定應執行有期徒刑5 年4 月，併科罰金10萬元。但查，
    被告所寄藏的改造槍枝為2 枝、子彈為14顆，持有武士刀1
    把，數量均非多。且其僅否認寄藏上述管制編號000000 000
    號黑色改造手槍1 枝部分犯行，尚不能認為其犯後態度不佳
    。且其未持上述槍枝、子彈及刀械，另為其他犯罪行為，並
    未造成實害結果，為求罪當其罰，因認檢察官上述求刑，稍
    嫌過重，均略予調減，附此敘明。
四、扣案的改造手槍2 枝（槍枝管制編號：0000000000、000000
    000 號）、子彈11顆（直徑8.9 ±0.5MM）， 經鑑定的結果
    ，認皆具殺傷力；扣案的武士刀1 把為管制刀械，有如前述
    ，均屬違禁物，均應依刑法第38條第1 項第1 款的規定沒收
    。至於扣案另3 顆子彈，於試射鑑驗後，業已失去子彈之結
    構及功能，並非違禁物，爰不為沒收之諭知，併此敘明。
參、不另為無罪諭知部分：
一、公訴意旨另以：被告甲○○於96年6 月23日被警查獲前之不
    詳時間，在苗栗縣頭屋鄉○○村○ 鄰○○街15號住處，受不
    詳年籍姓名之成年人委託，未經許可寄藏屬槍枝主要組成零
    件之金屬槍管5 支（其中3 支為金屬槍管，另2 支係土造金
    屬槍管半成品與金屬管狀物）、滑套3 支、扳機1 個等物，
    嗣於上述時地為警查獲。因認被告涉犯槍砲彈藥刀械管制條
    例第13條第4 項之寄藏、持有槍枝主要組成零件罪嫌。
二、經查，為警扣案的金屬槍管5 支、滑套3 支、扳機1 個等物
    ，送請內政部鑑驗的結果：「認送鑑槍管5 支，其中3 枝，
    認係金屬槍管（內具阻鐵），另2 枝，認係土造金屬槍管半
    成品與金屬管狀物；送鑑滑套3 枝，認分係不含槍機與撞針
    之金屬滑套、含撞針座與不含撞針之金屬滑套及含撞針座不
    含撞針之塑膠滑套；送鑑扳機1 個，認係金屬扳機，上開送
    鑑物非經加工、修護不能再供組成槍砲，認均非屬本部86年
    11月24日台（86）內警字第8670683 號公告之槍砲主要組成
    零件」，此有內政部96年8 月29日內授警字第0960871383號
    函1 份附於本院審卷可考。準此，上述扣案物品，均非屬槍
    砲彈藥刀械管制條例所規範的槍砲主要組成零件乙節，應可
    認定。原應就此部分為無罪的諭知，但因檢察官認此部分的
    犯行，與上述有罪部分的寄藏改造槍枝、子彈的犯行，具有
    刑法第55條想像競合犯的裁判上1 罪關係，爰不另為無罪的
    諭知。
據上論斷，應依刑事訴訟法第299 條第1 項前段，槍砲彈藥刀械
管制條例第8 條第4 項、第12條第4 項、第14條第3 項，刑法第
1 1 條前段、第55條、第47條第1 項、第42條第3 項前段、第51
條第5 款、第38條第1 項第1 款，判決如主文。
本案經檢察官陳佞如到庭執行職務。
中　　華　　民　　國　　96　　年　　10　　月　　26　　日
                  刑事第三庭審判長法　官　柳章峰
                                  法  官  吳國聖
                                  法  官  呂曾達
以上正本證明與原本無異。
如不服本判決，應於判決送達後10日內向本院提出上訴狀（應抄
附繕本），其未敘述上訴理由者，應於上訴期間屆滿後20日內補
提理由書狀於本院，上訴於臺灣高等法院臺中分院。告訴人或被
害人如對於本判決不服者，應具備理由請求檢察官上訴，其上訴
期間之計算係以檢察官收受判決正本之日期為準。
                                  書記官  許千士
中　　華　　民　　國　　96　　年　　10　　月　　29　　日
附錄：
槍砲彈藥刀械管制條例第8 條第4 項、第12條第4 項、第14條第
3項。
槍砲彈藥刀械管制條例第8條
未經許可，製造、販賣或運輸鋼筆槍、瓦斯槍、麻醉槍、獵槍、
空氣槍或第4 條第1 項第1 款所定其他可發射金屬或子彈具有殺
傷力之各式槍砲者，處無期徒刑或5 年以上有期徒刑，併科新臺
幣1 千萬元以下罰金。
未經許可，轉讓、出租或出借前項所列槍枝者，處 5 年以上有期
徒刑，併科新臺幣 1 千萬元以下罰金。
意圖供自己或他人犯罪之用，而犯前二項之罪者，處無期徒刑或
 7 年以上有期徒刑，併科新臺幣 1 千萬元以下罰金。
未經許可，持有、寄藏或意圖販賣而陳列第 1 項所列槍枝者，處
 3 年以上10年以下有期徒刑，併科新臺幣700 萬元以下罰金。
第 1 項至第 3 項之未遂犯罰之。
槍砲彈藥刀械管制條例第12條
未經許可，製造、販賣或運輸子彈者，處 1 年以上 7 年以下有
期徒刑，併科新台幣 500 萬元以下罰金。
未經許可，轉讓、出租或出借子彈者，處 6 月以上 5 年以下有
期徒刑，併科新台幣 300 萬元以下罰金。
意圖供自己或他人犯罪之用，而犯前二項之罪者，處 3 年以上
10 年以下有期徒刑，併科新台幣 700 萬元以下罰金。
未經許可，持有、寄藏或意圖販賣而陳列子彈者，處 5 年以下有
期徒刑，併科新台幣 300 萬元以下罰金。
第 1 項至第 3 項之未遂犯罰之。
槍砲彈藥刀械管制條例第14條
未經許可，製造、販賣或運輸刀械者，處 3 年以下有期徒刑，併
科新台幣100 萬元以下罰金。
意圖供自己或他人犯罪之用，而犯前項之罪者，處 6 月以上 5
年以下有期徒刑，併科新台幣 300 萬元以下罰金。
未經許可，持有或意圖販賣而陳列刀械者，處 1 年以下有期徒刑
、拘役或新台幣 50 萬元以下罰金。
第 1 項及第 2 項之未遂犯罰之。
